最高法院民事判決　　　　　　　　　　　　　　　八十八年度台上字第二九○六號
　　上　訴　人　德寶營造股份有限公司
　　法定代理人　賴悅顏
　　訴訟代理人　任
　　複 代理 人　劉雅洳律師
　　被 上訴 人　山仁工業股份有限公司
　　法定代理人　陳添發
　　訴訟代理人　張慶帆律師
右當事人間請求給付貨款事件，上訴人對於中華民國八十七年七月二十八日台灣高等
法院第二審判決（八十六年度上字第五三三號），提起上訴，本院判決如左：
    主  文
原判決除假執行部分外廢棄，發回台灣高等法院。
    理  由
查被上訴人公司法定代理人，已於上訴人提起本件上訴後之民國八十八年三月四日變
更為陳添發，該新任法定代理人聲明承受訴訟，並提出其公司變更登記事項卡影本一
份，經核尚無不合，應予准許，合先說明。
本件被上訴人主張：上訴人因承攬彰化市「新彰化國宅」暨台中市「國家廣場」工程
，於民國八十三年七月二十五日分別與伊簽訂訂貨合約書，約明由伊供應上開工程之
鋁門窗，伊已依約將上訴人買受之鋁門窗交付完畢，上訴人竟尚有新台幣（下同）二
百八十三萬八千零十二元之貨款迄未給付等情，爰依買賣之法律關係，求為命上訴人
如數給付並自訴狀繕本送達翌日（即八十五年三月三日）起加計法定遲延利息之判決
（第一審除判命上訴人給付一百四十九萬二千二百八十二元本息外，其餘判決被上訴
人敗訴，被上訴人僅就敗訴中請求給付一百二十七萬三千四百十五元本息部分提起附
帶上訴）。
上訴人則以：伊就「新彰化國宅」、「國家廣場」工程分別與被上訴人所簽訂之供貨
合約性質上為承攬契約，被上訴人逕依買賣之法律關係請求貨款，已有未合。且被上
訴人所交付之鋁門窗尚未給付出廠證明及風雨試驗報告，伊亦得主張同時履行抗辯，
拒絕給付上開貨款。又伊另承包之「一道彩虹」工程同向被上訴人訂貨，因被上訴人
遲延交付鋁門窗，依約伊對被上訴人有一千三百四十五萬七千零十六元之懲罰性違約
金債權暨二千一百三十五萬一千九百二十一元之損害賠償債權存在，尤得對被上訴人
主張抵銷等語，資為抗辯。
原審維持第一審（原判決於案由欄將第一審案號八十五年度訴字第八九七號，誤書為
八十五年度訴字第五三三號）所為命上訴人給付一百四十九萬二千二百八十二元本息
敗訴部分之判決，駁回其上訴，並將第一審所為被上訴人敗訴之判決一部廢棄，改判
上訴人應再給付一百二十七萬一千八百四十元本息，無非以：本件被上訴人主張之事
實，已據提出交運單、估驗單、統一發票、訂貨合約書及訂貨合約單等件為證，上訴
人對該書證之真正復不爭執，自足信為真實。上訴人雖以上開情詞置辯，惟查兩造曾
於八十三年七月間就系爭鋁門窗分別訂立「訂貨合約單」與「訂貨合約書」，依該二
合約之內容綜合觀察，雙方真意係由被上訴人依上訴人指定之規格、圖樣製作鋁門窗
，再將鋁門窗交由上訴人驗收合格，契約義務即已達成，被上訴人並不負責安裝，足
見兩造簽立「訂貨合約單」及「訂貨合約書」之性質應係買賣而非承攬無疑。次依兩
造訂貨合約書附件關於付款比例明定訂金百分之十，交貨完成及初驗合格付百分之七
十五，工程全部驗收合格後付百分之十五。本件上訴人既在被上訴人未交付出廠證明
等文件前，早已給付被上訴人除訂金外之鋁門窗部分貨款，則上訴人以被上訴人未交
付出廠證明等文件資為拒絕系爭百分之七十五比例部分貨款之給付，已非有據。且上
訴人訂購之鋁門窗被上訴人業經交清並由上訴人初驗合格安裝完成，依常理上訴人應
於交貨時即要求被上訴人作風雨試驗而交付該試驗報告及出廠證明，乃上訴人未於交
貨時要求被上訴人交付各該文件，復經驗收完成，顯見被上訴人所交付之鋁門窗均經
驗收合格符合上訴人之要求，自無於被上訴人請求貨款之際嗣後再要求作風雨試驗及
交付各該文件之理。況被上訴人迭為主張願將出廠證明及保固書交付上訴人，另請上
訴人配合作鋁門窗風雨試驗，有存證信函可稽，是被上訴人應給付之該證明文件非不
為履行，而係上訴人拒絕受領，上訴人自不得以被上訴人未交付出廠證明及風雨試驗
報告為由主張同時履行抗辯而拒絕給付貨款。又上訴人抗辯其承攬新莊市○○道彩虹
」工程因被上訴人交貨遲延六百四十八日依約應給付逾期違約金及損害賠償共達三千
四百八十萬八千九百三十七元，其得對被上訴人請求之貨款主張抵銷一節，依上開訂
貨合約書有關「交期」載明「八十二年六月十五日起配合工地進度至交貨完畢」之約
定及各該鋁門窗製作交付之實際過程觀之，上訴人顯無法證明被上訴人有遲延交貨達
六百四十八日之情事，上訴人執此主張抵銷，即非可取。從而被上訴人本於買賣之法
律關係，訴請上訴人給付上開二百七十六萬四千一百二十二元貨款本息，洵屬正當，
應予准許等詞，為其判斷之基礎。
查上訴人於第一審即提出被上訴人山宗八十五字第○四○九號函，表明被上訴人未依
約給付本件「新彰化國宅」及「國家廣場」工程鋁門窗之出廠證明暨風雨試驗報告，
並於原審抗辯其曾要求被上訴人提出各該出廠證明暨風雨試驗報告等語（分見一審卷
(一)二二七、二二九頁、原審卷外放證物上證三號及六三、一七四頁）。而被上訴人上
述函復上訴人之函文說明欄二三復載明：「……二鋁窗出廠證明及測試報告應於請領
尾款時提出。三……本公司（被上訴人）……無法配合貴工地要求之追加及證明文件
或報告」云云。準此，則能否逕謂系爭鋁門窗之交貨，上訴人未要求被上訴人作風雨
試驗並命其提出該出廠證明及風雨試驗報告，已非無疑。原審未遑進一步調查明晰，
徒以上開理由而為上訴人不利之判決，自嫌速斷。再依上訴人於原審所提「業主」即
長隴建設有限公司八十六年六月二十六日致兩造（副本與被上訴人）之八十六長隴茂
柏字第○○一號函暨鋁窗缺失明細表所載，被上訴人所交付系爭工程之鋁門窗似未經
上訴人驗收合格（見原審卷一四一、一四二頁）。原判決遽行認定系爭鋁門窗業經上
訴人驗收合格符合其要求，亦有認定事實不憑卷內所存資料之違法。又兩造於八十三
年七月二十五日就上開二處工程所分別簽訂之「訂貨合約書」第七條付款辦法４均約
定：「『貨款或保留款』經業主驗收合格，交繳出廠證明、試驗報告……等一切證明
文件……完畢後『結清』」，該合約書附件付款辦法(1)(2)同載明：「訂金１０％，交貨
完成及初驗合格付％，工程全部驗收合格後付％」各等語（分見一審卷外放之原
證四），依此記載，被上訴人所得請求之「貨款或保留款」，似應於提出「出廠證明
及試驗報告」後始得為之，且限於初驗合格時始行支付總貨款之百分之七十五。究竟
上訴人有無於被上訴人交貨時要求其作風雨試驗並提出該出廠證明暨相關之試驗報告
﹖系爭鋁門窗已否初驗合格甚或全部驗收合格﹖上開訂貨合約書第七條所約定之「貨
款或保留款」有無包括「初驗合格應付之百分之七十五」在內﹖本件總貨款究為若干
﹖凡此均與本件被上訴人所得請求貨款之金額、時點所關頗切。原審未詳為推究，逐
一審認，遽行判決，尤有可議。本件事實既未臻明瞭，本院自無從為法律上之判斷。
上訴論旨執以指摘原判決不當，求予廢棄，不能認為無理由。
據上論結，本件上訴為有理由，依民事訴訟法第四百七十七條第一項、第四百七十八
條第一項，判決如主文。
中      華      民      國    八十八    年     十一     月     十八     日
                              最高法院民事第六庭
                                  審判長法官  朱  錦  娟
                                        法官  蘇  茂  秋
                                        法官  蘇  達  志
                                        法官  顏  南  全
                                        法官  王  茂  修
      右正本證明與原本無異
                                              書  記  官
中      華      民      國    八十八    年     十一     月     三十     日
